【裁判字號】    97,易,917
【裁判日期】    970714
【裁判案由】    竊盜
【裁判全文】
臺灣彰化地方法院刑事判決               97年度易字第917號
公  訴  人  臺灣彰化地方法院檢察署檢察官
被      告  甲○○
            乙○○
上列被告因竊盜案件，經檢察官提起公訴（97年度偵字第3451號
），本院判決如下：
    主  文
甲○○、乙○○均無罪。
    理  由
一、公訴意旨略以：被告乙○○、甲○○2 人係父子關係。被告
    乙○○、甲○○2 人共同意圖為自己不法所有之犯意聯絡，
    於民國97年4 月9 日10時30分許，共騎車號XAG-569 號機車
    後拖拉拼裝載運架，至彰化縣竹塘鄉○○○段R114地號農地
    ，由被告乙○○持足以供兇器用之油壓剪，剪斷並竊取被害
    人丙○○所有之建築用竹節鋼筋10支，得手後再由被告甲○○搬運至上揭機車所拖拉之載運架時，為警發覺並當場查獲
    。並扣有油壓剪1 支，因認被告乙○○、甲○○2 人均犯刑
    法第321 條第1 項第3 款之攜帶兇器竊盜罪嫌。
二、按犯罪事實應依證據認定之，無證據不得認定其犯罪事實；
    不能證明被告犯罪者，應諭知無罪之判決，刑事訴訟法第15
    4 條第2 項、第301 條第1 項分別定有明文。又按竊盜罪，
    為侵害財產監督權之罪，以意圖為自己或第三人不法之所有
    ，而竊取他人所有物，為其成立要件，如其動產實際已脫離
    他人監督權範圍，即不再為竊盜罪之客體；再按物權，除法
    律另有規定外，因拋棄而消滅，民法第764 條定有明文；是
    以，若被告所取得之物，係他人拋棄之無主物，已非他人所
    有之動產，即與竊盜罪之構成要件不合，最高法院21年上字
    第1026號、23年上字第1982號判例、同院79年度臺上字第42
    28號、86年度臺上字第1668號判決意旨可資參照。
三、公訴人認被告甲○○、乙○○2 人涉有普通竊盜罪嫌，無非
    係以被告甲○○、乙○○2 人於警詢及及偵查中之自白、被
    害人丙○○於警詢之指訴，被害人丙○○立具之贓物認領保
    管收據1 紙及相片10紙為其主要論據。訊據被告甲○○、乙○○2 人固均坦承曾由被告甲○○搭載被告乙○○至前揭地
    點，由被告乙○○持拿扣案之油壓剪，剪斷該地點之建築用
    竹節鋼筋後，由被告甲○○搬運至機車所拖拉之載運架等情
    ，惟其等2 人均堅決否認有前開竊盜犯行，均辯稱：該竹節
    鋼筋係證人丙○○不用之無主物，其等2 人並非竊盜等語。
四、經查：訊據被告甲○○、乙○○坦承曾於前揭時、地，由被
    告乙○○持拿扣案之油壓剪，在上開地點剪取證人丙○○所
    有之建築用竹節鋼筋10支，再由被告甲○○搬運至機車所拖
    拉之載運架等情，且有現場照片8 紙在卷可稽（見警卷），
    此外，尚有油壓剪1 支扣案足資佐證，前情應堪認定。從而
    ，本案主要之爭點即在於被告甲○○、乙○○2 人所剪取之
    前開竹節鋼筋，究係屬他人持有之財物，抑或係無主物。按
    物權之拋棄，具有對世效力，拋棄之意思表示屬單方意思表
    示，向任何人為拋棄之意思表示均生拋棄之效力，且不問明
    示或默示意思表示，效力皆同。查證人即被害人丙○○於本
    院97年6 月30日審理時證稱：其原本在前開地點經營砂石場
    因85年間堤防增高增寬，其原所建造之砂石場會妨礙堤防工
    程，故遭公家機關打掉，僅剩約2 層樓高之圍牆，後來其再
    僱工將圍牆推倒折半，即為現況，從而，警卷照片中所示之
    水泥牆垣係自85年間起即為如此，其係因事後如需將現況拆
    除，仍須做許多申請工作，致未拆除現況；當初警員去找其
    時，其有向警員表示該些物品已荒廢十幾年，且那些都是沒
    有用的東西，但因員警說該塊田地係其在使用，故這些物品
    亦係其所有等語綦詳（詳見本院當日審判筆錄），再參諸現
    場照片所示，被告2 人剪取竹節鋼筋之地點，確已無足以遮
    蔽風雨之建築物，僅存斷垣及裸露之鋼筋，由該現況外觀及
    該斷垣已閒置十餘年之狀態，足使人判斷該裸露之竹節鋼筋
    係屬他人拋棄之無主物，且亦與證人丙○○之默示意思表示
    一致；而證人丙○○雖經警通知後，前往警局製作筆錄，並
    簽署贓物認領保管單，惟證人丙○○於本院97年6 月30日審
    理時亦證稱：其並未將該竹節鋼筋帶回，而係委由員警處理
    等語（詳見本院當日審判筆錄），亦徵證人丙○○於85年間
    即已拋棄前開竹節鋼筋之所有權，前開竹節鋼筋應係屬無主
    物甚明。至證人丙○○雖於本院97年6 月30日審理時證稱：
    該竹節鋼筋約20多公斤，若賣給資源回收業者，以當時價格
    每公斤約新臺幣14元等語（詳見本院當日審判筆錄），然證
    人丙○○本身對其所有之物品是否欲拋棄所有，與該物品是
    否仍有價值尚非可等同視之，縱前開竹節鋼筋可販售予資源
    回收業者，亦無礙於證人丙○○就前開物品已拋棄所有之意
    思表示及事實。從而，前揭竹節鋼筋於案發前既已因證人丙○○拋棄所有權而屬無主物，即非他人所有之動產，被告甲○○、乙○○前揭剪取竹節鋼筋之行為，即與竊盜罪之構成
    要件不符。綜上所述，本件公訴人認被告2 人所涉竊盜犯嫌
    所憑之證據，尚無從說服本院達於通常一般之人均不致有所
    懷疑，而得確信其為真實之程度，即難據以為被告2 人不利
    認定，自屬不能證明被告犯罪。此外，本院復查無其他積極
    證據足認被告2 人有公訴人所指之上述犯行，依前開說明，
    自應為無罪之諭知。
據上論斷，應依刑事訴訟法第301 條第1 項，判決如主文。
本案經檢察官林宏昌到庭執行職務。
中    華    民    國    97    年    7     月    14    日
                  刑事第五庭    法  官  簡婉倫
以上正本證明與原本無異。
如不服本判決，應於判決送達後10日內，向本院提出上訴書狀，
上訴書狀應「敘述具體上訴理由」，並按他造當事人之人數附繕
本。「切勿逕送上級法院」。
告訴人或被害人對於判決如有不服具備理由請求檢察官上訴者，
其上訴期間之計算係以檢察官收受判決正本之日期為準。
中    華    民    國    97    年    7     月    14    日
                                書記官  林盛輝


司法院資訊處製作；財團法人民間司法改革基金會備份。
